【裁判字號】    98,易,917
【裁判日期】    990322
【裁判案由】    傷害
【裁判全文】
臺灣桃園地方法院刑事判決               98年度易字第917號
公  訴  人  臺灣桃園地方法院檢察署檢察官
被      告  丙○○
上列被告因傷害案件，經檢察官提起公訴（98年度偵字第2821號
），本院判決如下：
    主  文
丙○○傷害人之身體，處拘役伍拾日，如易科罰金，以新台幣壹
仟元折算壹日。緩刑貳年。
    事  實
一、丙○○及其小叔乙○○因其等所有坐落於桃園縣大園鄉○○
    村○○段尖山小段38之221 號農地上之牧草種植及收取問題
    與甲○○、丁○○母女素有嫌隙。於民國97年3 月12日上午
    9 時30分許，甲○○、丁○○母女因懷疑彼等於上開農地上
    種植之牧草遭人收割，而前往上開農地拍照蒐證，於該農地
    巷口前，遭丙○○及其夫李淵（另涉毀損案件，經本院98年
    度易字第871 號判決無罪）在巷口質疑並表示反對彼等進入
    前開農地，丁○○趁隙進入並欲拍照時，乙○○上前攔阻丁○○，雙方爆發口角及肢體衝突（乙○○另案起訴審理中）
    ，詎丙○○見狀，竟基於普通傷害之犯意，乘丁○○跌倒在
    地時，以右手捏丁○○之左手臂，致丁○○受有左上臂、前
    臂挫傷合併皮下血腫等傷害。嗣甲○○聽聞丁○○高聲呼救
    後，迅即騎乘機車搭載丁○○離去現場，報警處理後，始悉
    上情。
二、案經丁○○訴由臺灣桃園地方法院檢察署檢察官偵查後起訴
    。
    理  由
一、證據能力之說明
  (一)按被告之自白，非出於強暴、脅迫、利誘、詐欺、疲勞訊問
    、違法羈押或其他不正之方法，且與事實相符者，得為證據
    。被告陳述其自白係出於不正之方法者，應先於其他事證而
    為調查。該自白如係經檢察官提出者，法院應命檢察官就自
    白之出於自由意志，指出證明之方法。刑事訴訟法第156 條
    第1 項、第3 項分別定有明文。查被告於本院準備程序時，
    對於檢察官所提出偵查訊問筆錄之證據能力均不爭執，本院
    亦查無明顯事證足認檢察官於製作該等筆錄時，有對被告施
    以法所禁止之不正方法等情事，是被告審判外自白之陳述筆
    錄係出於其任意性所製作，具證據能力。
  (二)次按被告以外之人於審判外之言詞或書面陳述，除法律有規
    定者外，不得作為證據。被告以外之人於審判外之陳述，雖
    不符前4 條（指刑事訴訟法第159 條之1 至第159 條之4 ）
    之規定，而經當事人於審判程序同意作為證據，法院審酌該
    言詞陳述或書面陳述作成時之情況，認為適當者，亦得為證
    據。刑事訴訟法第159 條第1 項、第159 條之5 第1 項，分
    別定有明文。查被告於本院審理中對於被告以外之人證人丁○○、乙○○、呂茂雄、甲○○於審判外之陳述筆錄（包括
    乙○○以被告身分於其所涉傷害案件中，於他案法官前之陳
    述），及敏盛綜合醫院大園分院診斷證明書（參97年度偵字
    第9732號卷第13頁、第30頁）、長庚紀念醫院（下稱長庚醫
    院）診斷證明書暨急診病歷等均不爭執證據能力（參上開偵
    查卷第27頁至第29頁），公訴檢察官對此等證據之證據能力
    亦不爭執，其等係證明犯罪事實存否所必要之證據，而足見
    審判外筆錄及文書具相當之可信性，依前述「同意性」之傳
    聞法則例外規定，均具證據能力。另現場照片、告訴人傷勢
    照片（參上開偵查卷第31頁、第52頁）與待證事實有自然關
    聯性，又查無認有違背法定程序或經偽造、變造等不法手段
    所取得之情事，且經被告、辯護人同意作為證據，經本院審
    酌該作成之情況認為適當，亦有證據能力。
二、犯罪事實之認定
  (一)訊據被告丙○○對於97年3月12日上午9時30分許，甲○○、
    丁○○母女至桃園縣大園鄉○○村○○段尖山小段38之221
    號農地拍照，乙○○上前攔阻丁○○，丁○○當時跌倒在地
    ，嗣後並有受傷等情固不爭執，惟矢口否認有何傷害犯行，
    辯稱：當日告訴人丁○○之母親甲○○騎機車要載告訴人進
    入該農地照相，經過巷口時，伊先生李淵不讓彼等進入，告
    訴人就自己下車進去該農地晒稻場前，伊小叔乙○○與友人
    呂茂雄在該處，伊進去時，甲○○即說要提告要法院見，伊
    當時看到告訴人穿著高跟鞋坐在地上，即以雙手扶告訴人的
    雙手臂將之牽起來云云。
  (二)經查，上開犯罪事實業據證人即告訴人丁○○於本院審理時
    具結證稱：97年3 月12日上午，因發現有人在桃園縣大園鄉
    ○○村○○段尖山小段38之221 號農地割草，即前往派出所
    報警，警察要彼等先至現場拍照蒐證，故而前去該農地，然
    被告丙○○夫妻擋住其母親所騎乘之機車，其穿著黑色平底
    拖鞋下車進入上述農地草原邊之水泥地，乙○○見狀即上前
    阻止，並將之推倒在地，其高聲呼救時，先看到被告走進上
    開農地，遂緩慢爬起，乙○○要再次接近時，呂茂雄告知乙○○不要接近，並對被告說女生打女生沒關係，被告即上前
    來辱罵其父親車禍還不認份，並用右手手指持續抓捏其左手
    上手臂與下手臂，又用她左手戳其胸口，好像要將之拖出去
    ，因被告留有指甲，指甲陷入其皮肉內，感覺疼痛不已，遂
    央求被告不要再捏。當時其已站起，故被告並非要將其扶起
    始動手，且當日其僅穿著薄外套。赴上述農地前，其手臂上
    並無瘀青，97年3 月14日手臂上即出現瘀青，診斷證明書上
    所載之手臂皮下血腫，即遭被告所傷。嗣後其母進入前開農
    地，有看見被告抓捏並辱罵之情形，被告見其母到來始行停
    止，之後其母女騎乘機車離去現場。其於上開農地遭推傷後
    ，迅至警局報案，經警察告知而前往醫院驗傷，當日有告知
    醫生其左手臂亦遭抓捏，但該時手臂外觀看不出傷痕，隔兩
    天瘀青出現後，即再次就診。翌日（即3 月13日）其因頭暈
    無法起床，經其母陪同至長庚醫院急診，當時手臂已有一些
    瘀青浮現，並告知醫生，診斷病歷表上亦有標示等語綦詳（
    參本院卷第57頁背面至第61頁背面）。核與其在警詢、偵查
    中及本院98年度易字第870 號證人乙○○涉犯傷害案審理中
    所述均相合致（參97年度偵字第9732號卷第9 頁至第10 頁
    、第16頁至第19頁、第48頁至第50頁、本院卷第42頁至第46
    頁）；並有敏盛綜合醫院大園分院診斷證明書、長庚醫院診
    斷證明書暨急診病歷等件在卷足憑（參97年度偵字第9732號
    卷第13頁、第30頁、第27頁至第29頁）。況且，就告訴人受
    傷部位及所受傷勢觀之，當日其受有頭部挫傷、左手腕扭傷
    及挫傷，左足踝擦挫傷、左上臂、前臂皮下血腫等傷害，而
    告訴人於案發當日，立即前往敏盛醫院接受門診治療，又97
    年3 月13日上午9 時58分許，再行前往長庚醫院急診治療，
    除頭部、手腕，足踝等處之擦挫傷等傷害外，其手臂上並已
    有血腫痕跡出現等情，復有前開長庚醫院急診病歷可稽（參
    上開偵查卷第29頁），該就醫治療過程，其間並無任何刻意
    延誤耽擱；又依告訴人當日所受傷勢，頭部挫傷及左手腕等
    處之傷勢較為嚴重，且遭抓捏之傷痕未臻明顯，於告訴人至
    敏盛醫院診治時，忽略左上臂、前臂所受傷害，迄翌日始行
    發現，並無有何違反常情之處。益見證人丁○○證稱因3 月
    13日其頭暈無法起床，其母陪同至長庚醫院急診，當時手臂
    已有一些瘀青浮現，並有告知醫生，診斷病歷表上亦有標示
    等情為真。且觀諸上開左手臂、前臂血腫等傷勢，亦與一般
    人遭手指抓捏時，可能形成之身體傷害相符，衡情應非其自
    我傷害所致。足認該等傷勢係甫產生之新傷而非舊傷至明，
    而堪為證人丁○○上開證述之佐證，堪信其不利被告之證述
    應與事實相符。
  (三)再者，證人即告訴人母親甲○○於偵查中陳述：當日聽到丁○○求救聲，即衝進上述農地，看見被告一手抓著丁○○手
    臂，另一手戳丁○○胸口等語（參上開偵查卷第49頁）；並
    於本院審理時證述：當日渠騎乘機車至上開農地前方三合院
    前面水泥地，李淵推渠機車左邊，被告在右邊，忽聽聞丁○○求救聲，被告立即進入上開農地，渠亦跟隨進入，丁○○
    告知係呂茂雄叫被告動手毆打，且當時渠看見被告用右手拇
    指與食指抓捏丁○○左手臂，捏了兩、三次，動作很大且不
    斷辱罵，並用左手戳渠女兒胸口，被告看見渠進入農地後，
    始行停止。渠看到上述情景時，渠女兒已站起，沒有看見渠
    女兒係自行站立或被告攙扶。且在現場時，丁○○即有告知
    被告抓捏之情。又因97年3 月12日案發當日，丁○○手臂並
    無發現瘀青，後來瘀青愈來愈明顯，始另行拍照，並於97年
    3 月19日帶丁○○再次就診，目的係要將前述傷勢寫出等情
    （參本院卷第61頁背面至第63頁背面），互參證人丁○○證
    述其呼救後，被告先行進入上述農地並遭被告抓捏，其母隨
    後到場等情節核屬相符。則證人甲○○固未能全程目擊被告
    抓捏丁○○、丁○○究係如何站立之完整經過，惟當時證人
    甲○○既遭被告與其夫李淵阻擋於巷口處，嗣後因聞丁○○
    呼救聲始跟隨被告先後進入上開農地，則證人甲○○即無從
    立即望見被告是否自行站立，亦無可能即時阻止被告傷害行
    為之發生。是以證人甲○○上開證言應係親身見聞之事實所
    為之陳述，難謂上開證述有何瑕疵可指，自屬可採。證人甲○○雖為告訴人丁○○之母親，然其陳述既無瑕疵誇大之處
    ，已如前述，又為案發當時目睹部分事實經過之人，其證詞
    本具有相當之可信度及必要性，非可單憑其與告訴人具有親
    屬關係，即否定證人甲○○上開證詞之憑信性。況且，苟證
    人甲○○有意偏袒迴護告訴人丁○○，而渠跟隨被告先後進
    入上開農地之時間甚為迅速，渠大可附和丁○○說詞，言明
    自己全程目睹被告傷害經過，甚而堅稱丁○○係自行站立，
    並就被告出手細節詳加敘述，更可達到誣陷被告之目的，豈
    須於證述時，僅侷限於親見被告傷害之部分行為一端，且仍
    陳述並未看見丁○○如何站立等語，益徵證人甲○○上開證
    述應屬可信。
  (四)至證人乙○○固於本院審理中證稱：因被告看見丁○○坐在
    地上故將之扶起，沒有特定的意義，任何人都會這樣扶起云
    云（參本院卷第65頁），惟查證人乙○○於其被訴傷害案件
    偵查中，即較為接近案發時之97年5 月15日偵查時陳述：「
    告訴人倒下去後自己爬起來後說我就是要告你，後來他母親
    才到，他們母女兩就騎機車走了」等語（參97年偵字第9732
    號卷第17頁）。是以對於同一事實，證人乙○○前後所述相
    左，則其於本院審理中對被告有利之陳述是否屬實，已足令
    人生疑。況且證人乙○○於其所涉之傷害案件即本院98年度
    易字第870 號傷害案件審理中陳稱：被告原本在路口阻擋甲○○，之後看見其進入草原，恐怕其與丁○○發生爭執遂進
    入該農地，進入時並未說什麼，只是將丁○○牽起來云云（
    參本院卷第49頁背面）；證人呂茂雄於該案審理中則證稱：
    丙○○看到丁○○即問該女生為何倒在該處，接著將之扶起
    且其稱女生扶女生沒有關係云云（參本院卷第50頁背面）。
    而證人呂茂雄當時距離現場較遠，證人乙○○所在位置距離
    事發地點較近乙節，為被告自認在卷（參本院卷第32頁），
    何以現場遠端之證人呂茂雄竟得以聽聞被告詢問之情，而身
    處現場之證人乙○○則未聞被告「牽扶」丁○○之際所為「
    關懷」之意？復以，倘若女生將女生扶起之舉動本屬眾人皆
    認係合理之事，證人呂茂雄即毋庸畫蛇添足強調之，毋寧其
    稱女生「打」女生沒有關係，反較符當時主觀心態。是以證
    人乙○○上開所為證述顯係迴護被告之詞，尚非可採。於被
    告矢口否認傷害犯行下，合理推論應係證人呂茂雄示意證人
    乙○○勿出手毆打丁○○，於發現被告進入農地時，出言暗
    示被告由女生毆打女生無大礙，而被告唯恐其小叔乙○○於
    衝動下出手過重，遂挺身而出，以同為女子之身分，著手抓
    捏丁○○，以減緩證人乙○○可能毆打丁○○反造成更大傷
    害之事實。是以，被告前揭並未毆打丁○○，僅係出手牽起
    所為辯詞，及證人乙○○、呂茂雄所為前開證述，核與事證
    不符而難認屬實，無足採信。
  (五)綜上所述，本件事證已臻明確，被告如事實欄所載之犯行堪
    以認定，應依法論科。
三、論罪科刑之法律適用
  (一)核被告丙○○所為，係犯刑法第277第1項之普通傷害罪。爰
    審酌被告及其家屬間因其等所有前開農地上之牧草種植及收
    取問題與告訴人丁○○母女素有嫌隙，因其小叔乙○○攔阻
    進入上開農地欲拍照之告訴人而爆發爭執，為免小叔乙○○
    衝動致生嚴重事端，且為維護自身財產而為本件犯行，雖係
    事出有因，動機並非惡劣，然行為仍有可議，其以徒手之方
    式而為本件犯罪，所採行為手段之危險性較低，所造成告訴
    人受傷程度亦屬輕微，及犯後態度等一切情狀，量處如主文
    所示之刑，並諭知易科罰金之折算標準，以資懲儆。
  (二)又被告未曾受有期徒刑以上刑之宣告，有臺灣高等法院被告
    前案紀錄表可按，其固於事後仍未坦承犯行，亦未與告訴人
    達成和解，並賠償金額，惟本件犯罪係因被告禁止告訴人母
    女進入其所有之上開農地，又告訴人母女亦明知上開農地為
    被告家人所有，就牧草之收取權限之歸屬不求以訴訟途徑解
    決，猶執意進入他人農地，漠視被告及其家人就財產歸屬之
    表示而發生糾紛所肇致，被告因一時失慮而偶罹刑章，經此
    偵、審教訓後，當知所警惕，本院認尚無逕對被告施以短期
    自由刑之必要，為期其能有效定紛止爭，故對被告宣告之刑
    ，以暫不執行為適當，爰依刑法第74條第1 項第1 款規定，
    併予宣告緩刑2 年，以啟自新。
據上論斷，應依刑事訴訟法第299條第1項前段，刑法第277條第1
項、第41條第1項前段、第74條第1項第1款，刑法施行法第1條之
1第1項、第2項前段，判決如主文。
本案經檢察官梁光宗到庭執行職務。
中    華    民    國    99    年     3    月    22     日
              刑事第六庭  審判長法  官  錢建榮
                                法  官  黃翊哲
                                法  官  呂美玲
以上正本證明與原本無異。
如不服本判決應於收受判決後10日內向本院提出上訴書狀，並應
敘述具體理由。其未敘述上訴理由者，應於上訴期間屆滿後20日
內向本院補提理由書(均須按他造當事人之人數附繕本)「切勿逕
送上級法院」。
                                書記官  李玉華
中    華    民    國    99    年    3     月    23    日
附錄本案論罪科刑法條：
中華民國刑法第277條
（普通傷害罪）
傷害人之身體或健康者，處 3 年以下有期徒刑、拘役或 1 千元
以下罰金。
犯前項之罪因而致人於死者，處無期徒刑或 7 年以上有期徒刑
；致重傷者，處 3 年以上 10 年以下有期徒刑。
中華民國刑法第74條
（緩刑要件）
受 2 年以下有期徒刑、拘役或罰金之宣告，而有下列情形之一
，認以暫不執行為適當者，得宣告 2 年以上 5 年以下之緩刑，
其期間自裁判確定之日起算：
一、未曾因故意犯罪受有期徒刑以上刑之宣告者。
二、前因故意犯罪受有期徒刑以上刑之宣告，執行完畢或赦免後
    ，五年以內未曾因故意犯罪受有期徒刑以上刑之宣告者。
緩刑宣告，得斟酌情形，命犯罪行為人為下列各款事項：
一、向被害人道歉。
二、立悔過書。
三、向被害人支付相當數額之財產或非財產上之損害賠償。
四、向公庫支付一定之金額。
五、向指定之政府機關、政府機構、行政法人、社區或其他符合
    公益目的之機構或團體，提供四十小時以上二百四十小時以
    下之義務勞務。
六、完成戒癮治療、精神治療、心理輔導或其他適當之處遇措施
    。
七、保護被害人安全之必要命令。
八、預防再犯所為之必要命令。
前項情形，應附記於判決書內。
第 2 項第 3 款、第 4 款得為民事強制執行名義。
緩刑之效力不及於從刑與保安處分之宣告。

司法院資訊處製作；財團法人民間司法改革基金會備份。
